【裁判字號】    89,易,938
【裁判日期】    891122
【裁判案由】    電信法
【裁判全文】
臺灣嘉義地方法院刑事判決                          八十九年度易字第九三八號
    公  訴  人  臺灣嘉義地方法院檢察署檢察官
    被      告  丙○○
                乙○○
                丁○○
右列被告因違反電信法案件，經檢察官提起公訴（八十九年度偵字第五二五七、五七
一三號），本院判決如左：
    主  文
丙○○未經許可擅自設置電台發送九千赫至三百秭赫之射頻信息，致干擾無線電波之
合法使用者，處有期徒刑月，如易科罰金，以參佰元折算壹日，緩刑年。扣案之
ＦＭ一○三點七ＭＨＺ（兆赫）激勵器壹台、功率放大器（Ｒ－二０００）壹台、接
收器（Ｒ－二０００）壹台、電源供應器壹台及駐波比表（ＤＡＩＷＡ  ＣＮ－一０
一Ｌ）壹台均沒收。
乙○○、丁○○共同未經許可擅自使用電台發送九千赫至三百秭赫之射頻信息，致干
擾無線電波之合法使用者，乙○○處有期徒刑月、丁○○處拘役伍拾日，如易科罰
金，均以參佰元折算壹日，均緩刑年。扣案之ＦＭ一○三點七ＭＨＺ（兆赫）激勵
器壹台、功率放大器（Ｒ－二０００）壹台、接收器（Ｒ－二０００）壹台、電源供
應器壹台及駐波比表（ＤＡＩＷＡ  ＣＮ－一０一Ｌ）壹台均沒收。
    事  實
一、丙○○、乙○○、丁○○均明知未經許可不得擅自設置或使用電台發送九千赫至
    三百秭赫之射頻信息，乙○○自民國八十九年四月一日起，明知劉姓（名字不詳
    ）之成年男子，未經核准，在嘉義縣梅山鄉台電桿號大樹腳六二分線附近，擅自
    設立「銘聲廣播電台」，亦未經交通部核准，而使用無線電頻率ＦＭ一０三點七
    ＭＨＺ（兆赫），介於九千赫及三百秭赫之內，致干擾使用無線電頻率ＦＭ一０
    四點三ＭＨＺ（兆赫）之合法設立之「中國廣播電台」之通信，乙○○竟以每月
    新台幣（以下同）二萬元之代價，向劉姓男子購買該電台每日晚上六時至八時之
    時段，並將該時段交由與之有犯意聯絡之丁○○以事先製作錄音或以現場ＣＡＬ
    Ｌ  ＩＮ之方式，在丁○○主持之「人生漫談」節目以販賣其已取得代理權之還
    睛丸、嗽利安散等藥物，陳女除每月給予丁○○二萬元報酬外，如販售情形良好
    ，再由丁○○依販賣所得抽成；丙○○未經核准於八十九年五月二十七日以十二
    萬六千元之價格，向劉姓男子購買前開電台而擅自設置非法電台，乙○○則自同
    年六月一日以每月二萬元之代價，向丙○○購買同上時段，以同上開之方式交由
    與其有犯聯絡之丁○○製播節目，販售前開藥物，擅自設置或使用電台發送介於
    九千赫至三百秭赫之射頻信息，致干擾使用無線電波之合法設立者「中國廣播電
    台」之通信，嗣於八十九年六月二十一日上午十一時二十分許，經內政部警政署
    電信警察隊第三中隊會同交通部電信總局南區電信監理站人員前往上址查獲，並
    扣電信器材ＦＭ一○三點七ＭＨＺ（兆赫）激勵器壹台、功率放大器（Ｒ－二０
    ００）壹台、接收器（Ｒ－二０００）壹台、電源供應器壹台及駐波比表（ＤＡ
    ＩＷＡ  ＣＮ－一０一Ｌ）壹台。
二、案經交通部電信總局函請（丙○○及丁○○部分）臺灣嘉義地方法院檢察署檢察
    官偵查及自動檢舉（乙○○部分）偵辦起訴。
    理  由
一、訊據被告丙○○、乙○○對於未經核准，在嘉義縣梅山鄉台電桿號大樹腳六二分
    線附近，擅自設立「銘聲廣播電台」，而使用無線電頻率ＦＭ一０三點七ＭＨＺ
    （兆赫），介於九千赫及三百秭赫之內，致干擾使用無線電頻率ＦＭ一０四點三
    ＭＨＺ（兆赫）之合法設立之「中國廣播電台」之通信，被告乙○○並以每月新
    台幣（以下同）二萬元之代價，購買該電台每日晚上六時至八時之時段，並將該
    時段交由被告丁○○以事先製作錄音或以現場ＣＡＬＬ  ＩＮ之方式，在丁○○
    主持之「人生漫談」節目以販賣其已取得代理權之還睛丸、嗽利安散等藥物等事
    實均坦承不諱，被告丁○○對於收受被告乙○○報酬，為被告乙○○錄製節目錄
    音帶在電台播送等情雖供承不諱，然矢口否認有何違反電信法之犯行，辯稱伊不
    知道錄製之錄音帶係持往何電台播放，不知道錄音帶在不合法之電台播放云云，
    被告乙○○亦附和其詞，供稱在錄製錄音節目時，未向被告丁○○說明在何電台
    播放云云。惟查，被告丁○○自承在廣播電台擔任節目主持人已二年，對於所主
    持之節目在何電台及播出頻率為何，應知之甚稔，始合常情；且為使聽眾得隨時
    收聽，皆會在節目中介紹播出之電台、節目名稱、主持人為何人及收聽之頻率，
    尤以被告丁○○於節目中復有由聽眾打電話現場ＣＡＬＬ  ＩＮ，對於前開事項
    ，更會再三說明，以增加收聽率，鼓勵聽眾積極參與，使廣告之藥物得以熱賣，
    而收取抽成之報酬。是被告被告丁○○辯稱不知道錄製之節目在非法之電台頻道
    播送，及被告乙○○之供稱未向被告鍾振說明在何電台播放云云，均合與事理有
    違，不足採信。又被告共同未經核准，在嘉義縣梅山鄉台電桿號大樹腳六二分線
    附近，擅自設置及使用「銘聲廣播電台」，亦未經交通部核准，而使用無線電頻
    率ＦＭ一０三點七ＭＨＺ（兆赫），致干擾使用無線電頻率ＦＭ一０四點三ＭＨ
    Ｚ（兆赫）之合法設立之「中國廣播電台」之通信，經民眾檢舉後，於八十九年
    四月二十五日經交通部電信總局南區電信監理站人員前往上址附近監測屬實之情
    事，亦據證人即交通部電信總局南區電信監理站技佐甲○○結證無訛。此外，並
    有交通部電信總局南區電信監理站非法電台及電波干擾處理報告表及其附件、廣
    播電台電場強度干擾測試表在卷可稽，復有扣案之電信器材ＦＭ一○三點七ＭＨ
    Ｚ（兆赫）激勵器壹台、功率放大器（Ｒ－二０００）壹台、接收器（Ｒ－二０
    ００）壹台、電源供應器壹台及駐波比表（ＤＡＩＷＡ  ＣＮ－一０一Ｌ）壹台
    可資佐證。本件事證明確，被告犯行均堪以認定。
二、核被告丙○○所為，係犯電信法第五十八條第一項之未經許可擅自設置電台發送
    九千赫至三百秭赫之射頻信息，致干擾無線電波之合法使用者罪，被告乙○○、
    丁○○所為，均係犯同條項之未經許可擅自使用電台發送九千赫至三百秭赫之射
    頻信息，致干擾無線電波之合法使用者罪，按電信法第五十八條第一項之未經許
    可擅自設置或使用電台發送九千赫至三百秭赫之射頻信息，致干擾無線電波之合
    法使用者罪，其犯罪構成要件即已包括同條第二項之「違反第四十八條第一項規
    定擅自使用無線電頻率致干擾無線電波之合法使用者」之情形，且犯罪構成要件
    較後者為廣，自無再成立該條項之罪之餘地，公訴意旨以被告三人均另涉有同條
    第二項之罪，二罪間有想像競合關係，應從一重處斷，尚有未合，併予明。又
    被告乙○○與被告丁○○間，有犯意聯絡及行為分擔，均為共同正犯。再被告先
    後多日之未經許可擅自設置或使用電台發送九千赫至三百秭赫之射頻信息，致干
    擾無線電波之合法使用者之行為，係出於一未經主管機關許可之單一犯意，而接
    續為之，應論以單純一罪。爰審酌被告犯罪動機、目的、方法、所生之損害，及
    被告丙○○、乙○○係為牟利而非法設置及使用電台，情節較重，被告丁○○為
    謀生活以服勞務賺取報酬，情節較輕，暨犯罪後之態度等一切情狀，分別量處如
    主文所示之刑，並諭知易科罰金之折算標準，以炤戒。末查被告前均未曾受有
    期徒刑以上刑之宣告，有臺灣高等法院被告全國前案記錄表、臺灣嘉義地方法院
    檢察署刑案資料查註紀錄表各一紙附卷可稽，其因短於思慮致罹刑典，而觸犯本
    案犯行，經此起訴、審判之教訓，當知警惕，而無再犯之虞，本院認前開對其宣
    告之刑，以暫不執行為適當，爰均併宣告緩刑三年，以啟自新。至扣案之ＦＭ一
    ○三點七ＭＨＺ（兆赫）激勵器壹台、功率放大器（Ｒ－二０００）壹台、接收
    器（Ｒ－二０００）壹台、電源供應器壹台及駐波比表（ＤＡＩＷＡ  ＣＮ－一
    ０一Ｌ）壹台等電信器材，不問屬於犯人與否，均應依電信法第六十條規定宣告
    沒收，併此敘明。
三、據上論斷，應依刑事訴訟法第二百九十九條第一項前段，電信法第五十八條第一
    項、第六十條，刑法第十一條前段、第二十八條、第四十一條、第七十四條第一
    款，罰金罰鍰提高標準條例第二條，判決如主文。
本案經檢察官吳基華到庭執行職務。
中      華      民      國    八十九    年    十一      月    二十二    日
                                      臺灣嘉義地方法院刑事第三庭
                                          法  官  許  進  國
右正本證明與原本無異。
如不服本判決，應於判決送達後十日內向本院提出上訴狀( 應附繕本 )。
中      華      民      國    八十九    年    十一      月    二十二    日
                                          書記官  李  彩  娥


司法院資訊處製作；財團法人民間司法改革基金會備份。
